臺灣臺南地方法院刑事判決　　　　　　　 96年度訴字第780號
公　訴　人　臺灣臺南地方法院檢察署檢察官
被　　　告　丙○○
指定辯護人　鄭嘉慧律師
上列被告因違反槍砲彈藥刀械管制條例等案件，經檢察官提起公
訴（95年度偵字第1272及第13135號），本院判決如下：
      主  文
丙○○未經許可，持有可發射子彈具有殺傷力之改造手槍，處有
期徒刑壹年捌月，併科罰金新臺幣貳萬元，罰金如易服勞役，以
新臺幣壹仟元折算壹日；扣案之仿BERETTA廠型92FS半自動手槍
壹支（含彈匣壹個，槍枝管制編號0000000000號）沒收。又以強
暴方法妨害人行使權利，未遂，處有期徒刑參月；減為有期徒刑
壹月又拾伍日。應執行有期徒刑壹年玖月，併科罰金新臺幣貳萬
元，罰金如易服勞役，以新臺幣壹仟元折算壹日。扣案之仿BERE
TTA廠型92FS半自動手槍壹支（含彈匣壹個，槍枝管制編號00000
00000號）沒收。
      事   實
一、丙○○明知可發射子彈具有殺傷力之改造手槍及供槍枝使用
    之子彈，均係槍砲彈藥刀械管制條例所列管之槍枝、彈藥，
    非經中央主管機關許可，不得持有。於民國95年7月30日凌
    晨許，接獲友人郭煌志（綽號志爸）之電話表示行經臺南市
    ○○路與中華西路口有行車糾紛，遭人攔截恐將被圍毆，遂
    要求丙○○前往支援，因丙○○之前透過電腦從網路聊天室
    認識真實姓名、年籍均不詳綽號「成仔」之成年男子兜售改
    造手槍、子彈，竟基於持有改造手槍及子彈之犯意，立即聯
    繫「成仔」，以新臺幣（下同）10,000元之代價購買，並約
    定在臺南市○○街「音速網路咖啡店」前交付，而購得仿BE
    RETTA廠92FS半自動手槍製造之槍枝，車除槍管內阻鐵而成
    之改造手槍1枝（含彈匣1個，槍枝管制編號0000000000號）
    及具殺傷力口徑9MM金屬彈頭之土造子彈2顆，未經許可而非
    法持有該手槍及子彈，並攜帶該槍、彈前往臺南市○○街與
    中正路口附近與郭煌志會合，丙○○與郭煌志分別駕駛其所
    有自小客車在臺南市區內尋找與郭煌志發生糾紛之車輛，於
    行經西門路錢櫃KTV前時，見乙○○所駕駛為楊雅惠所有之
    車號Q4-5869號自小客車車型與顏色均與郭煌志發生糾紛之
    車輛相同，郭煌志即告知丙○○要求丙○○攔下該車，待乙○○接到友人甲○○、曹銓文後即駕車離開，丙○○立即於
    後方駕車緊追，並見乙○○駕駛前開車輛行駛至西門路口停
    下等待紅燈，即駕車跟上並停在乙○○所駕車輛右側搖下車
    窗，先以兇惡語氣表示「看什小」（閩南語發音），隨即要
    求乙○○等人下車，因乙○○並未依丙○○之要求下車，丙○○竟萌生妨害自由之犯意，即取出上開所購得之槍、彈並
    朝向乙○○所駕駛車輛，以此強暴方法藉以逼迫駕駛者乙○○順從其意停車，乙○○仍立即駕車逃離，丙○○見狀竟持
    該槍枝朝乙○○駕駛之車輛之車輪處開槍，但因偏離致打中
    該車右後車門處（毀損部分未據告訴），乙○○、甲○○、
    曹銓文等人均心生畏懼立即趴下，乙○○即加速駛離，丙○○等人在後追趕至府前路與大智街口附近因追趕不及而放棄
    ，致未得逞。丙○○即將前開所購得之槍、彈藏放在臺南市
    ○○路451巷口內冷氣機之冷卻器內。嗣因臺南市警察局第
    三分局接獲線報檢舉，得知丙○○持槍及販賣毒品，即進行
    調查，並據甲○○、乙○○、曹銓文等人之指述，至車號Q4
    —5869號之自小客車進行採證，另會同刑事警察局偵九隊及
    板橋憲兵隊向本院聲請搜索票，於95年8月15日前往位於臺
    南市○區○○路27巷67號丙○○住處進行搜索，僅扣得安非
    他命1包，因丙○○一時無法記起所藏放槍、彈之處，而未
    將槍、彈交出，經數日回想迄於95年8月21日始憶起所藏放
    槍、彈之處，並自行前往上開藏放處所取出後即至臺南市警
    察局第六分局偵查隊交出上開改造手槍1把及土造子彈1 顆
    。
二、案經乙○○、戊○○及甲○○等人訴請臺南市警察局第六分
    局報告臺灣臺南地方法院檢察署檢察官偵查起訴。
    理    由
一、上開被告丙○○無故持有殺傷力之槍枝及子彈，並持手槍朝
    告訴人曹銓文所駕駛自小客車開槍之事實，業據被告丙○○
    於警、偵訊及本院審理中均坦承不諱，核與證人即被告友人
    郭皇志於警、偵訊證述明確，並有證人即告訴人甲○○、乙○○、曹銓文等人亦分別於警、偵訊證述甚詳。而告訴人等
    人所乘坐車輛右後車門處遭被告持槍射擊一節，亦經員警勘
    驗拍照甚明，有勘查採證同意書、勘查現場及遭射擊彈孔圖
    各1紙、採證相片17幀在卷可佐；而被告提出其所購得之槍
    （含彈匣1個）、彈後進行送驗鑑定，結果認扣案槍枝部分
    ，係仿BERETTA廠型92FS半自動手槍製造之槍枝（槍枝管制
    編號：0000000000號），車除槍管內阻鐵而成之改造手槍，
    經檢視，雖欠缺握把護木，惟不影響槍枝擊發功能，可擊發
    適用子彈，認具殺傷力；另送鑑子彈1顆部分，為直徑約9.0
    mm金屬彈頭之土造子彈，經實際試射，可擊發，認具殺傷力
    等情，亦有臺南市警察局第六分局扣押物品目錄表、相片4
    幀及內政部警政署刑事警察局於95年9月6日以刑鑑字第0950
    127223號所附鑑定書1份並附相片5幀附卷可稽。足認本件扣
    案之槍枝1枝及土造子彈1顆確實具有殺傷力。從而，被告前
    開自白與事實相符，本件事證明確，被告犯行堪以認定。
二、論罪科刑：
（一）核被告無故持有具殺傷力之仿BERETTA廠型92FS半自動手
      槍所製造之槍枝，車除槍管內阻鐵而成之改造手槍乙枝（
      （含彈匣壹個，槍枝管制編號0000000000號）所為，係犯
      槍砲彈藥刀械管制條例第8條第4項之未經許可持有可發射
      子彈具有殺傷力之槍枝罪；被告無故持有直徑9.0mm金屬
      彈頭之土造子彈2顆之所為，係犯同條例第12條第4項未經
      許可持有子彈罪。另按刑法第305條之恐嚇罪，係指單純
      以「將來」加害生命、身體、自由、名譽、財產之事，恐
      嚇他人致生危害於安全者而言。如對於他人之生命、身體
      等，以「現實」之強暴脅迫手段加以危害要挾，使人行無
      義務之事或妨害人行使權利，應構成刑法第304條之強制
      罪，而非同法第305條之恐嚇危害安全罪（最高法院93年
      度臺上字第3309號判決意旨可參）。查被告係應友人郭煌
      志之聯繫，而與證人郭煌志會合後，一同尋找與郭煌志行
      車糾紛者，並因證人郭煌志指稱告訴人等所乘坐車輛車型
      與其發生糾紛之車輛相同而欲攔下告訴人等所乘坐車輛，
      並因告訴人等未依被告之要求停車，被告始未經許可持本
      案槍、彈朝告訴人等人所乘坐車輛射擊之行為，被告以此
      強暴、脅迫手段，欲使告訴人三人行無義務之事，但告訴
      人仍加速離開，即尚未得逞，核被告此部分所為係犯刑法
      第304條第2項、第1項之妨害自由未遂罪，公訴人認係犯
      刑法第305條恐嚇罪，尚有未洽，惟起訴之基本社會事實
      同一，自得就此部分變更起訴法條加以審判；並依同法第
      25條第2項規定，依既遂犯之規定減輕其刑。又按槍砲彈
      藥刀械管制條例第8條第4項、第12條第4項，所規定未經
      許可持有槍枝、子彈，其持有之繼續，為行為之繼續，亦
      即一經持有該槍彈，罪即成立，至其持有行為終了時，均
      論為一罪，不得割裂。則包括持有之寄藏該槍、彈行為，
      自亦為行為之繼續，其犯罪之完結須繼續至寄藏行為終了
      時為止，均只論為一罪。又被告以一行為同時寄藏具殺傷
      力之土造子彈2顆，因僅侵害一法益而屬單純一罪，自應
      僅以寄藏彈藥一罪論。被告以一持有行為同時觸犯上開未
      經許可持有可發射子彈具有殺傷力之槍枝罪及未經許可持
      有子彈罪等2罪名，為想像競合犯，應依刑法第55條規定
      ，從一重之未經許可持有可發射子彈具有殺傷力之槍枝罪
      處斷。又被告持槍彈後，再另行起意用槍、彈妨害告訴人
      等人之自由，其犯意各別，行為互殊，兩罪應分論併罰。
      另按犯罪之情狀顯可憫恕者，得酌量減輕其刑，刑法第59
      條定有明文。查被告係因友人郭皇志臨時聯繫表示有行車
      糾紛恐遭毆打而要求被告前往支援，被告在此情急下一時
      失慮，向真實姓名、年籍均不詳綽號「成仔」之網友購買
      本案槍、彈，受友人之託，致犯下本件重罪，且持有期間
      除本案因本件行車糾紛之事始持槍恐嚇外，並查無其有持
      槍犯案之行為，且被告與被害人即車主楊雅惠已和解，業
      據被告提出和解書1紙在卷可憑，又被告於96年4月15日剛
      結婚，於同年5月19日產下一子，現須扶養該名幼子，有
      卷附戶籍謄本可稽，客觀上足以引起一般同情，情輕法重
      ，其犯罪情節尚堪憫恕，本院認對被告科以槍砲彈藥刀械
      管制條例第8條第4項之法定最低度之刑即3年以上10年以
      下有期徒刑，猶嫌過重，爰依刑法第59條規定就被告所違
      反槍砲彈藥刀械管制條例案件部分減輕其刑。爰審酌被告
      無故持有上開槍、彈，並應友人邀約，動輒攜帶槍、彈外
      出，年輕氣盛不知輕重，僅因細故即持槍射擊他人自小客
      車，除損害車輛外，幸未造成任何人員傷亡，及無故持有
      槍械對於社會治安產生之重大危害，及被告素行、犯罪動
      機、智識程度、持有該槍砲對社會安寧、人身安全及治安
      之潛在影響程度及被告犯罪被查獲後坦承犯行，並配合員
      警調查起出所藏放之槍、彈之態度等一切情狀，量處如主
      文所示之刑，並就所處罰金部分諭知易服勞役之折算標準
      。又被告前開所犯刑法第304條第2項、第1項之強制未遂
      罪之犯罪時間，係在96年4月24日之前，合於依中華民國
      九十六年罪犯減刑條例第2條第1項所定減刑條件，經核符
      合該條例減刑之要件，爰依同條例第7條之規定同時諭知
      其宣告刑及減得之刑，併定應執行之刑。
（二）扣案之仿BERETTA廠型92FS半自動手槍所製造之槍枝，車
      除槍管內阻鐵而成之改造手槍乙枝（含彈匣壹個，槍枝管
      制編號0000000000號），屬違禁物，不問屬於犯人與否，
      應依刑法第38條第1項第1款規定宣告沒收。另扣案土造子
      彈1顆，經實際試射，可擊發，且均具有殺傷力，但該顆
      子彈經鑑定試射後，亦已不具殺傷力，試射後之彈頭、彈
      殼，非被告供犯罪所用之物，亦均非屬違禁物，均毋庸宣
      告沒收，附此敘明。
據上論斷，應依刑事訴訟法第299條第1項前段、第300條，槍砲
彈藥刀械管制條例第8條第4項、第12條第4項，刑法第11條前段
、第51條第5款、第55條、第42條第3項、第38條第1項第1款，中
華民國九十六年罪犯減刑條例第2條第1項第3款、第7條、第10條
第1項，判決如主文。
本案經檢察官丁○○到庭執行職務。
中　　華　　民　　國　　96　　年　　8　　月　　16　　日
　　　　　　　　　刑事第十二庭審判長法　官  侯明正
                                    法  官  魏玉英
                                    法  官  程克琳
以上正本證明與原本無異。
如不服本判決應於收受本判決後10日內向本院提出上訴書狀，並
應敘述具體理由。如未敘述上訴理由者，應於上訴期間屆滿後20
日內向本院補提理由書狀（均須按他造當事人之人數附繕本）「
切勿逕送上級法院」。
    　　　　　　　　　　　　　　　　書記官　曾美滋
中　　華　　民　　國　　96　　年　　8　　月　　16　　日
附錄本案論罪科刑法條
槍砲彈藥刀械管制條例第8條第4項：
未經許可，製造、販賣或運輸鋼筆槍、瓦斯槍、麻醉槍、獵槍、
空氣槍或第4條第1項第1款所定其他可發射金屬或子彈具有殺傷
力之各式槍砲者，處無期徒刑或5年以上有期徒刑，併科新臺幣1
千萬元以下罰金。
未經許可，持有、寄藏或意圖販賣而陳列第1項所列槍枝者，處3
年以上10年以下有期徒刑，併科新臺幣700萬元以下罰金。
刑法第304條：
以強暴、脅迫使人行無義務之事或妨害人行使權利者，處三年以
下有期徒刑、拘役或三百元以下罰金。
前項之未遂犯罰之。
